最高法院刑事判決　　　　　　一○○年度台上字第三二四四號
上　訴　人　葉凱怡
　　　　　　林松雄
上 列一 人
選任辯護人　王淑琍律師
上列上訴人等因違反毒品危害防制條例案件，不服台灣高等法院
中華民國一○○年三月十八日第二審更審判決（九十九年度上更
(一)字第三七○號，起訴案號：台灣台北地方法院檢察署九十七年
度偵字第二二九○二、二一七七六號，九十七年度毒偵字第三二
二四、三三八九、三三九○號），提起上訴，本院判決如下：
    主  文
原判決關於其附表編號所示部分撤銷，發回台灣高等法院。
其他上訴駁回。
    理  由
一、撤銷（即葉凱怡、林松雄對原判決附表編號所示部分提起
上訴）部分：
本件原判決認定上訴人葉凱怡、林松雄（下稱上訴人等）有其事
實欄及附表（下稱附表）編號所載之犯行，因而撤銷第一審關
於上訴人等此部分之科刑判決，改判仍論處上訴人等共同販賣第
二級毒品（均為累犯，葉凱怡依毒品危害防制條例第十七條第二
項及刑法第五十九條規定減輕其刑、酌減其刑後，量處有期徒刑
二年八月，林松雄依刑法第五十九條規定酌減其刑後，量處有期
徒刑三年八月）罪刑，固非無見。
惟查：原判決認定林松雄於民國九十七年二月三日二十時三十分
許，撥打所持用之門號0000000000號行動電話與葉凱
怡聯繫，告知陳永剛欲購買第二級毒品安非他命，二人即基於販
賣安非他命○．五公克予陳永剛之犯意聯絡，約定價金先由林松
雄積欠陳永剛之搬家費用新台幣（下同）二千五百元抵償之，日
後再由林松雄支付該價金予葉凱怡，旋葉凱怡即持○．五公克之
安非他命至台北縣（新北市）中和、永和附近，將該安非他命交
予陳永剛等情，理由並說明上訴人等就前開販賣第二級毒品犯行
，有犯意聯絡及行為分擔，均為共同正犯，葉凱怡就犯罪所得二
千五百元，應與林松雄連帶沒收，如全部或一部不能沒收時，應
以渠等之財產連帶抵償之，係以葉凱怡於偵查及第一審中已坦承
上情不諱，核與證人陳永剛於偵查中之陳述情節及卷附葉凱怡在
九十七年二月三日二十時三十分四秒以門號000000000
0號行動電話與林松雄所持用門號0000000000號行動
電話之通訊監察譯文（下稱通訊譯文）內容相符，為其主要論據
（見原判決第四頁第二十六行至第五頁第二十七行、第十四頁第
八行至第十行、第二十六頁第一行至第六行及附表編號）。然
依卷附筆錄所載，葉凱怡於偵查時係供稱：「（《提示卷附00
00000000行動電話通訊譯文》九十七年二月三日晚上八
時三十分，你與使用0000000000行動電話之人聯絡時
，談論何事？）對方是林松雄，他打給我是問我這裡有無安非他
命，叫我幫他拿半克安非他命給一個幫他搬家的搬家公司的人，
電話中他有跟我說要給我錢，但問題是我並沒有拿到錢，我有把
安非他命交給那位搬家公司的男子，我是拿到中、永和的地方，
我不知道詳細的地址」（見偵字第二二九○二號卷第四宗第一五
五頁、第一五六頁），其後於第一審中亦供陳：「（對於檢察官
起訴之犯罪事實編號一《即附表編號》部分有何意見《提示並
告以要旨》？）我有拿安非他命給林松雄，但是我沒有收到林松
雄拿來的錢」、「（你拿給林松雄的安非他命是要作什麼用的？
）我不曉得，因為林松雄打電話給我叫我拿安非他命到一個搬家
公司，我就拿去了，對方是男的，叫什麼名字我不知道。當初林
松雄跟我要安非他命時，說我先墊安非他命，給對方的人，我就
拿到搬家公司給對方的人，林松雄說要跟我算，但是後來林松雄
沒有給我錢，當初也沒有說要算多少錢」、「（對於林松雄所言
有何意見《提示並告以要旨》？）林松雄說要給我錢，但他從來
沒有給我錢過。我有把安非他命給他」、「（對於卷附之譯文內
容有何意見《提示並告以要旨》？）林松雄有說要給我錢沒錯，
但從來沒有給我錢過」（見第一審卷第一宗第一一七頁反面、第
一一八頁）；又證人陳永剛於偵查中，僅陳述其於九十七年二月
二十九日晚上七時十分、同年五月二十九日晚上十一時四十四分
、同年六月三日晚上十時五十五分撥打電話與林松雄持用之門號
0000000000號行動電話聯絡、購買安非他命之情形，
並無其於同年二月三日二十時三十分許與林松雄持用前開門號行
動電話通話之供述，且陳稱：「（有何人跟林松雄一起販賣毒品
？）我不清楚，我那時只有找他而已。因為當時我幫林松雄搬家
，他沒有錢就拿毒品給我」（見偵字第二二九○二號卷第四宗第
一三九頁）。另卷附葉凱怡持用之門號0000000000號
行動電話於九十七年二月三日二十時三十分四秒與林松雄持用之
前揭門號行動電話通訊譯文亦載有下列對話：「林松雄：你拿半
個去給搬家那個『剛仔』」、「葉凱怡：他很急嗎」、「林松雄
：對，很急，等一下錢跟我算」、「葉凱怡：我等一下拿去給他
」、「林松雄：因為我這個錢要付給幫我搬家那個，等一下拿給
你」、「葉凱怡：好」（見偵字第二二九○二號卷第三宗第四十
六頁）。據此而觀，林松雄似係撥打行動電話向葉凱怡購買半公
克安非他命，並請葉凱怡直接將該安非他命交予陳永剛，約定日
後其再交付價金予葉凱怡，且林松雄似係以該安非他命抵償應付
予陳永剛之搬家費，迄仍未支付價金予葉凱怡。倘若無訛，葉凱
怡此部分所為，究係獨自販賣安非他命予林松雄，並依林松雄指
示，將安非他命交予陳永剛，抑與林松雄基於營利之犯意聯絡，
共同販賣安非他命予陳永剛？如係前者，能否謂葉凱怡就此部分
犯行已有犯罪所得而應予諭知沒收？若屬後者，林松雄積欠陳永
剛之搬家費究為若干？是否已超過安非他命之價金二千五百元？
葉凱怡對此是否知情？即仍值深入研求。實情為何？關乎上訴人
等此部分販賣第二級毒品之犯行均能否成立及法律之適用，自應
詳予調查，原審未予究明，並於理由內為必要之論述，遽行判決
，尚嫌速斷。上訴人等指摘原判決此部分不當，非無理由。又原
判決上述之違背法令，影響於事實之確定，本院無可據以為裁判
，應將原判決關於附表編號所示之部分撤銷，發回原審法院更
為審判。
二、上訴不合法律上程式（即林松雄對附表編號至所示部分
提起上訴）部分：
按刑事訴訟法第三百七十七條規定，上訴於第三審法院，非以判
決違背法令為理由，不得為之。是提起第三審上訴，應以原判決
違背法令為理由，係屬法定要件。如果上訴理由書狀並未依據卷
內訴訟資料，具體指摘原判決不適用何種法則或如何適用不當，
或所指摘原判決違法情事，顯與法律規定得為第三審上訴理由之
違法情形，不相適合時，均應認其上訴為違背法律上之程式，予
以駁回。本件林松雄此部分上訴意旨略稱：(一)、原審認定證人林
政龍、江建興於偵查中經具結之陳述有證據能力，但對該二證人
於偵查中之證言何以「並無顯不可信之情況」，卻未說明理由，
且無正當理由，即未傳喚林政龍、江建興到庭進行交互詰問程序
，遽行採納該二證人於偵查中之供述作為論罪依據，自嫌調查未
盡及理由不備。(二)、原判決就卷附行動電話通訊譯文對林松雄是
否有證據能力，未予論述，逕採該通訊譯文資為林松雄斷罪之部
分基礎，顯已違背證據法則。(三)、林松雄於如附表編號至所
示之時間，以行動電話與陳永剛、林政龍、江建興聯絡後，並未
依約前往約定地點交易毒品，但如附表編號至所示之「犯罪
行為」欄內卻記載林松雄曾持安非他命至該約定之地點，顯與事
實不相符合，前開通訊譯文又不能證明林松雄確有販賣安非他命
之犯意，林松雄復於打完前開行動電話後，即將電話關機，原判
決未審酌及此，仍論林松雄以販賣第二級毒品未遂三罪，亦難認
為適法。(四)、從卷附林松雄於九十七年六月三日與陳永剛及藥頭
之通訊譯文所載觀之，已足證明林松雄就如附表編號、所示
之犯行，係與陳永剛以每人各購買半公克之方式，合資向藥頭購
買一公克安非他命，並無販賣毒品牟利之意圖，原判決對前揭有
利於林松雄之證據，不予採納，復未說明理由，尚嫌理由欠備。
(五)、一般毒品買賣之雙方於以電話聯絡後，未必即會完成毒品交
易，且該電話中之對話，有時又係因對話之一方出於其他意思而
為，不一定確有毒品交易之真意，故卷附通訊譯文尚不能證明林
松雄與楊旺明（已改名為楊普賀，下仍稱楊旺明）即有安非他命
之交易，況楊明旺於遭警查獲後，經採其尿液送請鑑定結果，並
無毒品反應，其於偵查中之陳述，復前後矛盾，當不足資為論罪
之依據，林松雄辯稱其無如附表編號所示販賣安非他命予楊旺
明之犯行，堪信為真實，原審為相反之認定，顯有違誤。(六)、楊
旺明於警詢及偵查中之陳述，為被告以外之人於審判外之陳述，
其嗣於審理中雖已到庭，卻拒絕作證，致林松雄不能對其行使詰
問權，是楊旺明於警詢及偵查中之陳述均無證據能力，原審猶採
為判決之基礎，洵屬違法云云。
惟查：原判決綜合全案證據資料，本於事實審法院職權推理之作
用，認定林松雄確有其事實欄二暨如附表編號至所載之販賣
安非他命予陳永剛、林政龍、江建興各一次未遂及如附表編號
至所載之販賣安非他命予陳永剛二次、予楊旺明一次既遂之犯
行。因而撤銷第一審關於林松雄所犯如其附表編號至、（
即如附表編號至）所示六罪部分之科刑判決，改判仍論處林
松雄販賣第二級毒品未遂三罪罪刑（均為累犯，皆依刑法第二十
五條、第五十九條規定減輕及酌減其刑後，各量處有期徒刑二年
六月，即如附表編號至所示），及販賣第二級毒品既遂三罪
罪刑（均為累犯，皆依刑法第五十九條規定酌減其刑後，各量處
有期徒刑三年八月，即如附表編號至所示），已詳細說明其
採證認事之理由。所為論斷，亦俱有卷證資料可資覆按。對於江
建興、林政龍於偵查時均係經合法命其具結後而為證述，嗣第一
審又給予林松雄及其辯護人詰問林政龍、江建興之機會，江建興
、林政龍於偵查時之陳述如何之依刑事訴訟法第一百五十九條之
一第二項規定而均有證據能力；依據卷附通訊監察書及林松雄持
用之門號0000000000號行動電話通訊譯文所示，本件
台北市政府警察局警員係按照台灣台北地方法院法官所核發之通
訊監察書，透過內政部警政署通訊監察中心對林松雄等人所使用
之行動電話執行監聽，監聽內容復屬林松雄進行本件犯罪行為之
對話，林松雄亦不否認依該監聽結果所作通訊譯文之內容確為其
所陳述，該通訊譯文又經原審於審理時踐行法定調查程序，如何
之應認具有證據能力；依憑陳永剛、林政龍、江建興於偵查或第
一審中之證述，及卷附林松雄持用之門號0000000000
號行動電話於九十七年二月二十九日十九時十分許、同日二十一
時九分許、同日二十二時三十一分許，分別與陳永剛持用之門號
0000000000號行動電話、林政龍持用之門號0000
000000號行動電話、江建興持用之門號00000000
00號行動電話之通訊譯文所示，如何已足認定林松雄確有於如
附表編號至所載之時、地，與陳永剛、林政龍、江建興在電
話中談妥安非他命之交易後，即持安非他命前往約定之交易地點
，但因陳永剛等人未出現，致販賣安非他命未遂之犯行；依據陳
永剛於偵查中之證詞，及林松雄持用之門號000000000
0號行動電話與陳永剛持用之門號0000000000號行動
電話於九十七年五月二十九日二十三時四十四分二十三秒、同年
月三十日零時十二分四十六秒及同年六月三日二十二時五十五分
七秒、二十三時二十一分三十二秒之通訊譯文所載，如何堪認林
松雄確有如附表編號、所示之販賣安非他命予陳永剛二次犯
行；證人楊旺明於警詢中之陳述，係採取一問一答方式，亦非出
於不當之暗示，且筆錄係根據其所述內容記載，又未經強暴、脅
迫、詐欺、利誘等外力干擾，復係基於自由意識所為，具有較可
信之特別情況，而其於第一審中已到庭表示拒絕作證，並經原審
傳拘無著，其警詢之陳述又為證明犯罪事實之存否所必要，如何
之依刑事訴訟法第一百五十九條之三規定而有證據能力；根據楊
旺明於警詢中之陳述，及林松雄持用之門號000000000
0號行動電話於九十七年九月十三日十四時十二分五秒與楊旺明
持用之門號0000000000號行動電話之通訊譯文記載，
如何已堪認定林松雄有如附表編號所示之販賣安非他命予楊旺
明犯行。亦皆已詳加說明。林松雄上訴意旨就原判決前揭之論斷
，究有何違背經驗法則或論理法則等違法情形，並未依據卷內資
料為具體之指摘，其上訴意旨(一)、(二)、(三)、(四)仍執前揭陳詞，上
訴意旨(五)指其無如附表編號所示販賣安非他命予楊旺明之犯行
，原判決為相反之認定，上訴意旨(六)謂楊旺明於警詢中之陳述，
應無證據能力，原審猶採為判決之基礎云云，據以指摘原判決為
違背法令，係對於原判決已說明事項及屬原審採證認事職權之適
法行使，持憑己見而為不同之評價，且重為事實之爭執，均與法
律規定得為第三審上訴理由之違法情形，不相適合。且查：(一)、
原判決並未採納楊旺明於偵查中之陳述資為論罪證據，林松雄上
訴意旨(六)指原審採楊旺明於偵查中之陳述作為判決之基礎，顯非
依據卷證資料執為指摘，亦非適法之第三審之理由。(二)、依卷內
資料，楊旺明於警詢時已供陳其係於九十七年十月三十日因持有
安非他命吸食器遭警查獲，並於翌日經警採尿送請鑑驗，其雖曾
於同年九月十三日向林松雄購買安非他命，但其最後一次施用安
非他命係在同年九月中旬某日晚上等語（見偵字第二二九○二號
卷第四宗第一九八頁、第二○○頁至第二○二頁、第二○五頁）
，是楊旺明最後一次施用安非他命距經警採取尿液時，已逾一個
月，則其尿液送請鑑定結果雖無安非他命反應，亦難執此遽認楊
旺明所陳其於同年九月十三日向林松雄購買安非他命乙節，係屬
不實。原判決就此雖未予說明，稍欠周延，但顯然於判決無影響
，依刑事訴訟法第三百八十條規定，自不得資為提起第三審上訴
之理由。至林松雄其餘上訴意旨所執各詞，係就與犯罪構成要件
無涉之枝節，漫為指摘，尚難認係適法之第三審上訴理由。其此
部分之上訴違背法律上之程式，應予駁回。
三、未敘述上訴理由（即葉凱怡對附表編號至所示部分提起
上訴）部分：
按上訴得對於判決之一部為之，未聲明為一部者，視為全部上訴
，刑事訴訟法第三百四十八條第一項定有明文。葉凱怡對原判決
不服，提起上訴，未聲明為一部上訴，依前開規定，應視為全部
上訴（即關於附表編號、所示之販賣第二級毒品既遂二罪及
附表編號所示之販賣第一級毒品未遂一罪部分，視為均已上訴
）。惟第三審上訴書狀，應敘述上訴之理由，其未敘述者，得於
提起上訴後十日內補提理由書於原審法院，已逾上述期間，而於
第三審法院未判決前仍未提出上訴理由書狀者，第三審法院應以
判決駁回之，刑事訴訟法第三百八十二條第一項、第三百九十五
條後段規定甚明。本件葉凱怡因違反毒品危害防制條例案件，不
服原審判決，於一○○年三月二十九日提起上訴，關於附表編號
、所示之販賣第二級毒品既遂二罪、附表編號所示之販賣
第一級毒品未遂一罪部分（均判處有期徒刑），並未敘述理由，
迄今逾期已久，於本院未判決前仍未提出，依上開規定，其此部
分之上訴自非合法，亦應予駁回。
據上論結，應依刑事訴訟法第三百九十七條、第四百零一條、第
三百九十五條，判決如主文。
中    華    民    國  一○○  年    六    月   十六   日
                      最高法院刑事第四庭
                          審判長法官  謝  俊  雄  
                                法官  陳  世  雄  
                                法官  魏  新  和  
                                法官  徐  文  亮  
                                法官  吳  信  銘  
本件正本證明與原本無異
                                      書  記  官  
中    華    民    國  一○○  年    六    月   二十   日
                                                      v